【裁判字號】    98,訴,850
【裁判日期】    990210
【裁判案由】    偽造有價證券等
【裁判全文】
臺灣苗栗地方法院刑事判決               98年度訴字第850號
公  訴  人  臺灣苗栗地方法院檢察署檢察官
被      告  甲○○
指定辯護人  張智宏律師
上列被告因偽造有價證券等案件，經檢察官提起公訴（98年度偵
字第4257號），本院判決如下：
    主  文
甲○○犯詐欺取財罪，處有期徒刑肆月；又犯偽造有價證券罪，
處有期徒刑壹年陸月。偽造之本票壹張沒收；又犯詐欺取財罪，
處有期徒刑月。應執行有期徒刑壹年拾月。緩刑伍年。偽造之
本票壹張沒收。
    事  實
一、甲○○係苗栗縣警察局大湖分局巡佐，於民國97年間因竊盜
    罪，經臺灣苗栗地方法院檢察署為緩起訴處分，緩起訴期間
    為97年11月27日至98年11月26日。詎甲○○身為執法人員，
    仍不知悔改，於98年2 月間向乙○○購買玉珮認識乙○○後
    ，竟意圖為自己不法所有之詐欺取財犯意，自稱為苗栗縣警
    察局通霄分局第四組組長蔡文清，藉以取信乙○○，隨即於
    98年6 月10日上午11時許，打電話給乙○○佯稱：「陳大哥
    ！我是小蔡，因為我舅子發生車禍致人於死，急用錢，是否
    可以幫我借錢予我？」等語，使乙○○信以為真，請其店長
    柳怡慈依甲○○指定之渣打銀行大湖分行帳號000000000000
    00號匯款新臺幣（下同）8 萬元予甲○○。甲○○收到該款
    項後，旋於同日，在苗栗縣苑裡鎮火車站前自己小客車上，
    另基於意圖供行使之用，而偽造有價證券之犯意，未經蔡文
    清之授權或同意，擅自在票號NO166728號之本票發票人欄上
    ，偽造「蔡文清」之簽名、國民身分證統一編號：Ｚ0000000
    00號、發票人地址欄上：偽造「苗栗縣後龍鎮○○里○○鄰○
    ○路107 號」及捺印甲○○自己指印6 枚，進而偽造發票日
    97年6 月10日、面額8 萬元、到期日為98年6 月26日之本票
    1 紙，並將該紙本票交予乙○○而行使之。
二、甲○○復於98年7 月16日上午10時許，因另需要金錢處理其
    弟之官司，另基於意圖為自己不法所有之詐欺取財犯意，再
    度撥打電話給乙○○騙稱：其舅子因過失致人於死案件，跳
    海自殺未死，結果頭部受傷，急需用錢，是否可以借錢予其
    ？」等語，使乙○○不疑有他，再次請其店長柳怡慈依甲○
    ○指定之通霄郵局帳號00000000000000號匯款3 萬5 千元予
    甲○○。嗣甲○○遲未還款，乙○○循本票地址查訪沒有該
    地址，報警後始知受騙。
三、案經被害人乙○○訴請苗栗縣警察局大湖分局移請臺灣苗栗
    地方法院檢察署檢察官偵查起訴。
    理  由
壹、程序部分：
一、按被告以外之人於偵查中向檢察官所為之陳述，除顯有不可
    信之情況者外，得為證據，刑事訴訟法第159 條之1 第2 項
    亦有明文，而該條之立法理由係認被告以外之人（包括證人
    、鑑定人、告訴人、被害人及共同被告等）之陳述如在法官
    面前為之，因其任意陳述之信用性係在已受確定保障之情況
    下所為，自得作為證據。而現階段刑事訴訟法規定檢察官代
    表國家偵查犯罪、實施公訴，依法其有訊問被告、證人及鑑
    定人之權，證人、鑑定人且須具結，而實務運作時，檢察官
    偵查中向被告以外之人所取得之陳述，原則上均能遵守法律
    規定，不致違法取供，其可信度極高，職是，被告以外之人
    前於偵查中已具結而為證述，除反對該項供述得具有證據能
    力之一方，已釋明「顯有不可信之情況」之理由外，即不宜
    遽指該證人於偵查中之陳述不具證據能力。本件證人乙○○
    於偵查中在檢察官前所為陳述，已經依法具結，另被告及指
    定辯護人復未曾提及檢察官在偵查時有何不法取供致證人證
    詞顯不可信之情事，是其於偵查中之證述，自得採為本件證
    據。
二、按被告以外之人於審判外之言詞或書面陳述，除法律有規定
    者外，不得作為證據，刑事訴訟法第159 條固定有明文。惟
    被告以外之人於審判外之陳述，雖不符同法第159 條之1 至
    之4 規定，而經當事人於審判程序同意作為證據，法院審酌
    該言詞陳述或書面陳述作成時之情況，認為適當者，亦得為
    證據；又當事人、代理人或辯護人於法院調查證據時，知有
    第159 條第1 項不得為證據之情形，而未於言詞辯論終結前
    聲明異議者，視為有前項之同意，同法第159 條之5 亦定有
    明文。其立法意旨在於傳聞證據未經當事人之反對詰問予以
    核實，原則上先予排除，惟若當事人已放棄詰問或未聲明異
    議，基於證據資料愈豐富，愈有助於真實發現之理念，且強
    化言詞辯論原則，法院自可承認該傳聞證據例外擁有證據能
    力。經查：本判決所引用之下列非供述證據，性質上均屬傳
    聞證據，惟檢察官及被告、選任辯護人於本院審理中調查證
    據時，知有刑事訴訟法第159 條第1 項不得為證據之情形，
    未於言詞辯論終結前聲明異議，且本院審酌上開言詞陳述作
    成時之客觀情況並無不當，並無不宜作為證據之情事，則依
    刑事訴訟法第159 條之5 之規定，認均具有證據能力。
貳、實體部分：
一、訊據被告甲○○對於上開犯罪事實於警詢、偵查及本院審理
    時均坦承不諱，核與證人即告訴人乙○○證述之情節相符，
    且有本票影本、郵政跨行匯款申請書影本、郵政國內匯款執
    據影本各1 份在卷可稽，足認被告上開自白與事實相符，被
    告犯行洵堪認定，應予以依法論科。
二、核被告所為，係犯刑法第339 條第1 項之詐欺取財罪、同法
    第201 條第1 項之偽造有價證券罪；而被告偽造「蔡文清」
    署名之行為，應為其偽造有價證券之階段行為；其行使偽造
    有價證券之低度行為，亦為偽造有價證券之高度行為所吸收
    ，均不另論罪。至於被告所犯上開3 罪間，犯意各別，行為
    互殊，且觸犯構成要件相異之罪名，自應分論併罰。
三、另被告因亟需金錢而一時利令智昏，任意偽造「蔡文清」名
    義，為本件偽造有價證券犯行，其所為固值非難；惟其偽造
    有價證券後之金額並非至鉅，又其僅將上開本票交付被害人
    乙○○作為借款之擔保，與一般重大擾亂金融秩序之經濟犯
    罪者迥異，犯後復坦承一切犯罪，頗有悔意，態度尚稱良好
    ，本院衡其情狀，認倘處以法定刑之最低刑即3 年有期徒刑
    ，猶嫌過重，是本件情輕法重，在客觀上足以使人心生同情
    ，被告犯罪情狀尚堪憫恕，爰依刑法第59條之規定，酌量減
    輕其刑。
四、爰審酌被告僅因一時需要金錢，而以他人名義向被害人乙○
    ○詐騙金錢，且又為取得被害人乙○○之信任，而另行偽造
    被害人蔡文清名義簽發本票，損及被害人蔡文清權益，造成
    被害人蔡文清之困擾，並危害於社會經濟秩序，其行為實屬
    不該，兼念及被告之犯罪動機、目的、手段、偽造本票之票
    面金額、對被害人危害程度，且被告於本院審理時已與被害
    人乙○○達成和解，並賠償被害人乙○○所受損害等一切情
    狀，此有調解筆錄1 份在卷可證（見本院卷第26頁），分別
    量處如主文所示之刑，並合併定其應執行之刑。
五、末查被告未曾因故意犯罪受有期徒刑以上刑之宣告，此有臺
    灣苗栗地方法院檢察署刑案資料查註紀錄表及臺灣高等法院
    被告前案紀錄表各1 份附卷可佐，其經此教訓，自當知所警
    惕而無虞再犯，本院綜核各情認上開有期徒刑之宣告，已足
    策其自新，所宣告之刑，以暫不執行為適當，併依法諭知緩
    刑5年，用啟自新。
六、至被告所偽造之「蔡文清」為發票人之本票1 紙，雖未扣案
    ，惟並無具體事證足認其業已滅失，該本票既署屬偽造之有
    價證券，自不問屬於犯人與否，應就該本票依刑法第205 條
    之規定宣告沒收；又該本票既經為沒收之諭知，被告於本票
    上所偽造「蔡文清」之署名1 枚，自當兼括及之，自無庸再
    依刑法第219 條之規定予以重覆諭知沒收，併此敘明。
七、據上論斷，應依刑事訴訟法第299 條第1 項前段，刑法第33
    9 條第1 項、第201 條第1 項、第59條、第205 條、第51條
    第5 款、第74條第1 項第1 款，刑法施行法第1 條之1 ，判
    決如主文。
本案經檢察官黃明正到庭執行職務。
中    華    民    國    99    年    2     月    10    日
                  刑事第三庭  審判長法  官  柳章峰
                                    法  官  林佩儒
                                    法  官  許蓓雯
以上正本證明與原本無異。
如不服本判決應於收受判決後10日內向本院提出上訴書狀，並應
應敘述具體理由。其未敘述上訴理由者，應於上訴期間屆滿後20
日內向本院補提理由書( 均須按他造當事人之人數附繕本) 「切
勿逕送上級法院」。告訴人或被害人如對本判決不服者，應具備
理由請求檢察官上訴，其上訴期間之計算係以檢察官收受判決正
本之日期為準。
                                    書記官  徐一夫
中    華    民    國    99    年    2     月    10    日
附錄本判決論罪科刑法條全文
中華民國刑法第339條第1項
意圖為自己或第三人不法之所有，以詐術使人將本人或第三人之
物交付者，處 5 年以下有期徒刑、拘役或科或併科 1 千元以下
罰金。
中華民國刑法第201條第1項
意圖供行使之用，而偽造、變造公債票、公司股票或其他有價證
券者，處3 年以上 10 年以下有期徒刑，得併科 3 千元以下罰
金。

司法院資訊處製作；財團法人民間司法改革基金會備份。
